臺灣士林地方法院民事判決　　　　　　　 96年度訴字第633號
　　原　　　告　丙○○
　　　　　　　　　　　　　　7.
　　訴訟代理人　林正忠律師
　　被　　　告　吳泰吉即輝鴻派報社
　　訴訟代理人　甲○○
　　被　　　告　乙○○
　　　　　　　（即吳昆瀚）住台北市北投區○○○路○段1巷2
　　　　　　　　　　　　　　號.
　　訴訟代理人　林玠民律師
上列當事人間請求損害賠償事件，本院於民國96年9 月6 日言詞
辯論終結，判決如下：
　　主  文
被告應連帶給付原告新台幣捌拾肆萬陸仟玖佰捌拾元，及自民國
96年4 月15日起至清償日止，按週年利率百分之五計算之利息。
原告其餘之訴駁回。
訴訟費用由被告連帶負擔十分之六；餘由原告負擔。
本判決第一項於原告以新台幣貳拾捌萬參仟元為被告供擔保後，
得假執行。但被告乙○○如以新台幣捌拾肆萬陸仟玖佰捌拾元為
原告預供擔保後，得免為假執行。
原告其餘假執行之聲請駁回。
　　事  實
一、原告起訴主張：被告吳昆瀚（後更名為乙○○）受僱於被告
    吳泰吉即輝鴻派報社（下稱被告吳泰吉），於民國94年4 月
    13 日 上午3 時40分許因工作關係騎乘車號CKS160號機車前
    往報社，沿台北市○○路○ 段機車專用道北向南方向行駛，
    嗣於行經台北市○○區○○路7 段3 號前（承德路7 段第75
    號燈桿前），疏未注意車前狀況，而撞及同向於第2 車道與
    機車專用道間之雙白線上，由原告之父楊守禮（下稱被害人
    ）騎乘之腳踏車，造成被害人因此受有頭部後腦外傷合併顱
    內出血之傷害，經送醫急救後，於同年月15日上午11時30分
    許，仍因顱內出血而不治死亡。爰依民法第184 條、第188
    條、第194 條、第192 條，請求被告二人連帶賠償精神慰撫
    金2,200,000 元。並聲明：
    (一)被告連帶應給付原告2,200,000 元，及自起訴狀繕本送
        達翌日起至清償日止，按年息百分之五計算之利息。
    (二)願供擔保，請准宣告假執行。
二、被告乙○○（即吳昆瀚）則以：當天天候狀況不佳，伊在正
    常行駛於車道上，被害人於夜間騎乘腳踏車，貿然闖入機車
    專用道，且以左搖右晃之方式行駛，復未於夜間燃亮燈光，
    其對於事故之發生，亦與有過失。原告請求非財產損害賠償
    之金額過高。被告吳昆瀚僅高職學歷、每月以送報為生，所
    得約每月二萬餘元，本身亦有疾病，每月需花費五、六千元
    ，現因中時晚報裁撤，所得亦受影響，無力支付賠償金額。
    而被告吳昆瀚之父親因病，在老人安養中心接受照顧及復健
    ，每月安養費為24,000元；被告之母親又因腦中風需接受治
    療，被告能力實在有限，無力負擔原告鉅額之賠償等語置辯
    。並聲明：
    (一)駁回原告之訴。(二)願供擔保請准宣告免為假執行。
三、被告吳泰吉則以：被告吳昆瀚騎乘機車肇事之時間，並非屬
    於執行職務之行為，伊已盡對於被告吳昆瀚之選任及監督之
    責。被害人對本件之發生，亦有過失等語置辯。並聲明：(一)
    駁回原告之訴及假執行之聲請。
四、兩造不爭執之事實：
(一)被告乙○○（即吳昆瀚）受僱於被告吳泰吉擔任送報工作。
(二)被告乙○○（即吳昆瀚）於94年4 月13日上午3 時40分許騎
    乘車號CKS160號機車，沿台北市○○路○ 段機車專用道北向
    南方向行駛，撞及同向於第2 車道與機車專用道間之雙白線
    上騎腳踏車之被害人，造成被害人顱內出血、頭部外傷，於
    同月15日死亡，原告為被害人之子。被告吳昆瀚涉及之業務
    過失致死犯行，經檢察官提起公訴，本院以95年度交訴字第
    18號判處有期徒刑四月，該案經上訴，由台灣高等法院95年
    度交上訴字第102 號判處有期徒刑六月確定。
(三)保險公司就強制責任險，原告有蓋章領取。該保險金給原告
    之弟楊志茂1,506, 039元。楊志茂向被告等請求侵權行為損
    害賠償之訴訟，業經判決確定 (本院94年度訴字第1131號、
    台灣高等法院96年度上易字第281 號判決)， 就精神慰撫金
    之部分，臺灣高等法院認為以二百萬元為適當。
(四)被告吳昆瀚之財產、所得資料、學歷為高職畢業、月薪資二
    萬餘元，有重大傷病、被告吳泰吉之財產、所得資料，原告
    之財產、所得資料，學歷為高中畢業。
五、兩造爭執要旨：
(一)被告乙○○（即吳昆瀚）於事故發生時，是否為執行吳泰吉
    即輝鴻派報社之送報業務？
(二)被害人楊守禮對於事故之發生，是否與有過失？
(三)原告得請求之精神慰撫金0000000元，是否過高？
六、得心證之理由：
(一)關於被告乙○○（即吳昆瀚）於事故發生時，是否為執行吳
    泰吉即輝鴻派報社之送報業務之部分：
 1、查吳昆瀚係「輝鴻派報社」之員工，受僱於吳泰吉，於94年
    4 月13日凌晨3 時40分許騎乘車號CKS160號機車，機車掛著
    報袋，沿台北市○○路○ 段機車專用道北向南方向行駛，撞
    及同向於第2 車道與機車專用道間之雙白線上騎腳踏車之楊
    志茂之父親楊守禮，造成楊守禮顱內出血、頭部外傷，於同
    月15日死亡。
 2、被告吳泰吉即輝鴻派報社雖以吳昆瀚於肇事時並非在執行職
    務，並稱：乙○○（即吳昆瀚）於事發日有請假云云，惟乙
    ○○（即吳昆瀚）於台灣士林地方法院檢察署94年6 月7 日
    訊問時自承：當時我騎機車是要去送報，我掛的報袋比較大
    ，我不確定我的報袋有無碰到他的腳踏車等語，其辯護人亦
    稱：被告當時是騎機車要去報社取報紙。(見本院94年度訴
     字 第1131號卷86頁、87頁之證物筆錄)。 可見乙○○（即
    吳昆瀚）其工作內容係每日騎乘機車派送報紙，駕駛為其附
    隨之業務，其於上開時、地騎乘車號CKS160 號 機車肇事致
    楊守禮死亡，係在執行業務期間。被告之抗辯乙○○（即吳
    昆瀚）肇事前一天有請假，當日不是要去送報，是去運動云
    云，與被告在檢察署之初供不符，均係事後卸責之詞，難認
    可採。
(二)關於被害人楊守禮對於事故之發生，是否與有過失之部分：
    本件事故之發生，被害人楊守禮當時騎乘腳踏車違規行駛機
    車車道，為肇事次因，業據被告吳昆瀚提出臺北市車輛行車
    事故鑑定委員會94年10月3 日北鑑審字第09430308900 號函
    附鑑定意見書1 件附卷可按，足見被害人之上開行為也是造
    成被害人死亡之原因，亦即被害人對於自己死亡結果之發生
    確實與有過失。
(三)按「因故意或過失，不法侵害他人之權利者，負損害賠償責
    任。故意以背於善良風俗之方法，加損害於他人者亦同。」
    、「違反保護他人之法律，致生損害於他人者，負賠償責任
    」。「受僱人因執行職務，不法侵害他人之權利者，由僱用
    人與行為人連帶負損害賠償責任。」、「不法侵害他人致死
    者，被害人之父、母、子、女及配偶，雖非財產上之損害，
    亦得請求賠償相當之金額。」民法第184 條第1 項、第2項
    前段、第188 條第1 項前段、第194 條分別定有明文。查被
    告吳昆瀚為被告吳泰吉之受僱人，被告吳昆瀚於上開時、地
    有騎乘機車撞及當時騎腳踏車之被害人，造成被害人顱內出
    血、頭部外傷，於同月15日死亡之結果，則被告吳昆瀚之上
    開行為，已構成因過失不法侵害被害人之生命權，故原告依
    前開規定請求被告二人連帶賠償侵權行為之損害，自屬有據
    。而原告主張其受有非財產上損害即精神慰撫金0000000 元
    ，經查：原告為被害人之子，與被害人屬至親關係，被害人
    因本件車禍驟然逝世，原告遭喪父之變，堪信其精神上受有
    相當之痛苦，本院斟酌原告為高中畢業，目前擔任顧問公司
    之工作；被告吳昆瀚為高職畢業，以送報為生，本身有胰島
    素依賴型糖尿病合併視網膜病變及自主神經病變 (低血糖不
    自覺)之 重大傷病之人 (有榮民總醫院之診斷證明書影本附
    本院卷第49頁可參)、 其父在安養中心月費3 萬元 (有安養
    中心契約書影本附本院卷70頁至75頁可稽)、 其母亦因腦中
    風而住院 (有馬偕醫院診斷證明書影本附本院卷第76頁可按
    ) 、就本件事故之過失程度，以及侵權行為之情形、經濟能
    力、家庭狀況；原告及被告二人之所得及財產資料等一切情
    狀，認原告依民法第194 條之規定，請求2,000,000 元之精
    神慰撫金，應屬適當，原告逾此範圍之請求，尚無理由。
(四)按「損害之發生或擴大，被害人與有過失者，法院得減輕賠
    償金額，或免除之。」民法第217 條第1 項定有明文。上開
    規定之目的，在謀求加害人與被害人間之公平，故在裁判上
    法院得以職權減輕或免除之。查被害人對於自己死亡結果之
    發生確實與有過失，已如前述。而原告為被害人之子，因被
    害人之死亡而有所請求，且被害人復與有過失，原告亦應與
    被害人負擔相同之過失責任。本院審酌兩造所提之資料後，
    認兩造過失之程度，被害人即原告應負百分之二十之過失責
    任，被告二人應負百分之八十之過失責任較屬適當，依前揭
    說明，被告二人自得減輕百分之二十之賠償金額。因此，原
    告僅得請求被告二人連帶賠償1600,000 元。
(五)另按強制汽車責任保險法第32條規定，保險人依本法規定給
    付之保險金，視為加害人或被保險人損害賠償金額之一部分
    ，加害人或被保險人受賠償請求時，得扣除之。查原告不爭
    執被害人楊守禮死亡，其繼承人有原告及原告之弟弟楊志茂
    ，而被害人因本件事故死亡後，原告於領取強制汽車責任險
    理賠時有蓋章，授權其弟楊志茂處理 (見本院96年9 月6 日
    言詞辯論筆錄)， 因可認原告亦有領取保險金1,506,039 元
    之二分之一，即753020元 (小數點以下四捨五入)， 因此，
    原告所受領之保險金應自損害賠償額中扣除，經扣除結果，
    則本件原告請求被告二人連帶給付之金額為846,980元。
七、綜上所述，原告基於依民法第184 條、第188 條第1 項前段
    、第194 條之規定，請求被告二人連帶給付846,980 元，及
    自起訴狀繕本送達翌日即96年4 月15日起至清償日止按年息
    百分之五計算之利息，為有理由，應予准許，原告逾此之請
    求為無理由，應予駁回。
八、兩造陳明願供擔保，聲請宣告假執行或免為假執行，經核原
    告勝訴部分，合於法律規定，爰分別酌定相當之擔保金額宣
    告之；原告其餘假執行之聲請，因訴之駁回而失所依據，不
    予准許。
九、據上論結，原告之訴為一部有理由、一部無理由，依民事訴
    訟法第79條、第85條第2 項、第390 條、第392 條第2 項，
    判決如主文。
中　　華　　民　　國　　96　　年　　9 　　月　　20　　日
　　　　　　　　　民事第二庭　法　官　俞慧君
以上正本證明與原本無異。
如對本判決上訴須於判決送達後20日內向本院提出上訴狀。
中　　華　　民　　國　　96　　年　　9 　　月　　28　　日
    　　　　　　　　　　　　　書記官　楊錫芬
